【裁判字號】    97,訴,2687
【裁判日期】    971128
【裁判案由】    毒品危害防制條例等
【裁判全文】
臺灣板橋地方法院刑事判決              97年度訴字第2687號
公  訴  人  臺灣板橋地方法院檢察署檢察官
被      告  乙○○
選任辯護人  李進成律師
            黃勝文律師
上列被告因違反毒品危害防制條例等案件，經檢察官提起公訴（
97年度偵字第5439號），本院判決如下：
    主  文
乙○○無罪。
    理  由
一、公訴意旨略以：被告乙○○明知K 他命係第三級毒品，亦為
    管制藥品，仍基於轉讓第三級毒品與偽藥之故意，於民國97
    年1 月15日上午7 時許，在臺北縣新莊市○○路33號2 樓住
    處，將來路不明係非法生產之第三級毒品暨偽藥K 他命1 小
    包無償轉讓予甲○○。被告乙○○另意圖營利，於97年1 月
    30日前數日之某時，在臺北市○○○路某酒店內，以低於同
    時期盤價之價格新臺幣（下同）3 萬餘元，販入第三級毒品
    K 他命100 餘公克，並予以分裝，嗣於同年月30日上午9 時
    30分許，在上址為警持搜索票搜索時查獲，現場並扣得第三
    級毒品K 他命1 大包（毛重94.62 公克、淨重92.92 公克）
    、1 中包（毛重11.05 公克、淨重11公克）（起訴書誤寫為
    7.92公克）、11小包（共計毛重10.12 公克、共計淨重7.92
    公克），電子磅秤1 台與未使用之分裝袋60個。因認被告所
    為涉犯藥事法第83條第1 項轉讓偽藥與販賣偽藥罪嫌，毒品
    危害防制條例第8 條第3 項及第4 條第3 項之轉讓及販賣第
    三級毒品罪嫌。
二、按犯罪事實應依證據認定之，無證據不得認定犯罪事實；又
    不能證明被告犯罪者，應諭知無罪之判決，刑事訴訟法第15
    4 條第2 項、第301 條第1 項分別定有明文。次按刑事訴訟
    法上所謂認定犯罪事實之證據，係指足以認定被告確有犯罪
    行為之積極證據而言，該項證據自須適合於被告犯罪事實之
    認定，始得採為斷罪資料。如未能發現相當證據，或證據不
    足以證明，自不能以推測或擬制之方法，以為裁判之基礎。
    又刑事訴訟上證明之資料，無論其為直接或間接證據，均須
    達於通常一般之人均不致有所懷疑，而得確信其為真實之程
    度，始得據為有罪之認定，若其關於被告是否犯罪之證明未
    能達此程度，而有合理性懷疑之存在，致使無從形成有罪之
    確信，根據「罪證有疑，利於被告」之證據法則，即不得遽
    為不利被告之認定，此分別有最高法院29年上字第3105號、
    40年臺上字第86號、76年臺上字第4986號判例可資參。又按
    事實審法院對於證據之取捨，依法雖有自由判斷之權，然積
    極證據不足證明犯罪事實時，被告之抗辯或反證縱屬虛偽，
    仍不能以此資為積極證據應予採信之理由，最高法院30年上
    字第482 號判例。再者，我國刑事訴訟制度業已修正為以當
    事人進行主義為主，職權進行主義為輔，檢察官立於原告之
    地位，其對於被告之犯罪事實，本負有積極舉證之義務，且
    刑事被告原無自證無罪之義務，其在訴訟上所為之辯解，只
    須達於對起訴事證提出合理質疑之程度為已足，檢察官如對
    於被告所為之辯解仍有爭執，即應依照刑事訴訟法第161 條
    之規定，自負積極舉證之責。
三、證據能力：
(一)、證人甲○○於警詢時之陳述：
    被告乙○○抗辯：證人甲○○於警詢時所製作之筆錄是受到
    警察不當詢問取得，且為審判外之陳述，且未經被告行交互
    詰問，應無證據能力等語。按被告以外之人於審判外之言詞
    或書面陳述，除法律有規定者外，不得作為證據，刑事訴訟
    法第159 條第1 項定有明文。本件證人甲○○於警詢時之陳
    述，係被告以外之人於審判外之言詞陳述，為傳聞證據，被
    告乙○○之選任辯護人就上開陳述之證據能力於本院準備程
    序中提出爭執（見本院97年10月2 日準備程序筆錄），且證
    人甲○○於本院審理時陳稱：因警員問話語氣有點恐嚇的感
    覺，問話時有幾次都有舉手握拳的動作，叫伊要說老實話，
    伊有被嚇到等語（見本院97年10月30日審理筆錄第4 頁），
    而經本院依職權播放證人甲○○警詢錄音帶，發現詢問證人
    甲○○之員警詢問過程之語氣確有較兇之情形，業經本院勘
    驗屬實並記明筆錄，且製有97年10月16日勘驗筆錄在卷可稽
    （見本院卷第61至76頁），是證人甲○○所稱員警有不當詢
    問致其有害怕之情事，確有可能。此外，復查無具有可信之
    特別情況，爰認其並無證據能力。
(二)、臺灣板橋地方法院檢察署勘驗筆錄：
    按除顯有不可信之情況外，公務員職務上製作之紀錄文書、
    證明文書，亦得為證據，刑事訴訟法第159 條之4 第1 款固
    定有明文。然因本件臺灣板橋地方法院檢察署勘驗筆錄（見
    偵查卷第88至92頁），係針對本案所特定製作，並非上開刑
    事訴訟法第159 條之4 第1 款之紀錄文書（參見96年度台上
    字第5717號判決、96年度台上字第2365號判決）固其性質為
    審判外之書面陳述，經被告異議後，應無證據能力。
(三)、末按被告以外之人於審判外之陳述，雖不符前4 條之規定，
    而經當事人於審判程序同意作為證據，法院審酌該言詞陳述
    或書面陳述作成時之情況，認為適當者，亦得為證據。當事
    人或辯護人於法院調查證據時，知有第159 條第1 項不得為
    證據之情形，而未於言詞辯論終結前聲明異議者，視為有前
    項之同意。刑事訴訟法第159 條之5 定有明文。本案被告及
    其辯護人於本院審理時對於檢察官所提各項證據方法之證據
    能力除上述(一)、(二)部分外，均表示「沒意見」，且本案言詞
    辯論終結前，被告並未爭執被告以外之人於審判外之言詞或
    書面陳述，無證據能力，揆諸上開規定，應認被告及其辯護
    人已同意上開各該證據方法得作為證據，而本院審酌上開各
    該證據均非非法取得之證據，並無證據力明顯過低之情形，
    復經本院於審判期日就上開證據依法進行調查、辯論，依法
    自有證據能力，附此敘明。
四、公訴人認被告涉犯上開罪嫌，無非係以(一)被告於警詢時及偵
    查中之供述、(二)證人甲○○於警詢時之供述與勘驗筆錄、(三)
    扣案第三級毒品Ｋ他命與行政院衛生署管制藥品管理局鑑定
    書、(四)法務部調查局函覆與附件97年1 月間國內愷他命買賣
    平均價格表等為其主要論據。訊據被告堅決否認有上開公訴
    人所指犯行，辯稱：伊已經施用Ｋ他命有一年多了，扣案之
    Ｋ他命是於本件被查獲當天凌晨約2 、3 點，在台北市○○
    ○路某酒店向一位綽號「阿華」之男子購買，一公克約400
    元，伊共用四萬至四萬五仟元購買，買來是供自己使用，伊
    一天要施用Ｋ他命的數量約3 公克多等語。經查：
(一)、被告乙○○於警詢、偵查中及本院準備程序及審理時均矢口
    否認有無償轉讓Ｋ他命予甲○○，且扣案之Ｋ他命（驗餘淨
    重70公克），係作為自己吸食之用，伊1 天要施用3 公克多
    量之Ｋ他命等語（見偵查卷第9 、10頁、第51、71頁、本院
    97年10 月2日準備程序筆錄及同年10月30日審理筆錄）。是
    以，被告乙○○自始至終均否認上開犯行，未曾自白，自無
    從以其供述為被告不利之認定。
(二)、又檢察官起訴被告涉犯販賣第三級毒品罪嫌，惟並未提出任
    何買家之資料，以供本院查證被告販賣毒品之時地、重量、
    價金與次數為何，亦未有何被告販賣毒品予他人被警方逮捕
    而人贓俱獲之資料，且未有任何監聽譯文足以佐證被告有扣
    案之Ｋ他命毒品是為了販賣之用。另扣案之Ｋ他命毒品（共
    毛重115.79公克、淨重111.84公克），此固有卷附行政院衛
    生署管制藥品管理局97年2 月21日管檢字第0970001412號鑑
    定書及毒品初步檢驗報告單各1 份可稽，被告所購此等K 他
    命之數量，固甚龐大，然被告持有前開毒品Ｋ他命共13包（
    共淨重111.84公克）之原因，可能本存有多種，除被告可能
    係基於檢察官所指之基於營利犯意而販入之可能性外，亦有
    可能係為了供其自己施用，或係為了轉讓予他人之用等各種
    原因，其可能之原因不一而足，尚難以前開非屬少量Ｋ他命
    之客觀事實即遽謂被告必有販賣Ｋ他命予他人之犯行，亦難
    謂被告在購入Ｋ他命時即具有販賣予他人之意圖。被告辯稱
    係預備供其自己施用之物，與常情並無不合之處，起訴書並
    未提出其他具體證據以證明被告有販賣Ｋ他命予他人，或被
    告在購入Ｋ他命時即具有販賣予他人之意圖，自難以前開扣
    案Ｋ他命，遽謂被告必有販賣Ｋ他命之犯行。
(三)、又證人甲○○固於警詢時陳稱：伊知道被告有在販賣Ｋ他命
    ，伊見過上個月晚上有人要跟乙○○拿Ｋ他命，他們約好在
    新莊夜市，伊看到被告騎機車和一個伊不認識的人在交易等
    語（見偵查卷第17、18頁），惟證人甲○○警詢之陳述，無
    證據能力，業如前述，且嗣證人甲○○於第2 次警詢時、偵
    查中及嗣後本院審理時（見偵查卷第21、22、71頁及本院97
    年10月30日審理筆錄）均否認上情，公訴人舉證人甲○○之
    證述作為被告有罪之證據方法之一，然揆諸上開說明，自難
    以此等證述作為被告有販賣毒品之證據，應無疑義。
(四)、又就公訴人所稱被告無償轉讓Ｋ他命予甲○○乙節，證人甲
    ○○於警詢時固曾陳稱：於97年1 月15日左右的白天7 點多
    ，伊開自小客車到被告家向被告拿1 小包Ｋ他命，被告說50
    0 元，但沒有收錢等語（見偵查卷第21頁），惟上開警詢之
    陳述，無證據能力，已如前述，且證人甲○○嗣於偵查中及
    本院審理時均翻異其詞（見偵查卷第71頁及本院97年10月30
    日審理筆錄），是上開甲○○於警詢不利於被告之陳述，亦
    不足為被告不利之認定。
(五)、至扣得之分裝袋60個及電子磅秤1 台，被告於警詢及偵查中
    陳稱：電子磅秤是跟別人買毒品時能磅秤，避免別人偷工減
    料，分裝袋是伊母親有糖尿病要裝藥用的，伊打掃除時拿到
    伊房間，沒有有特定用途等語，嗣於本院準備程序時稱：分
    裝袋係用來分裝自己施用的毒品等語。另毒品Ｋ他命甚為昂
    貴，施用者自備分裝袋以供秤量購得毒品Ｋ他命份量是否不
    足，亦屬常見；又電子磅砰為施用毒品必備之物，亦不能單
    憑扣得上開物品即推論被告有轉讓或販賣毒品Ｋ他命犯行。
    又公訴人所舉法務部調查局函覆與附件97年1 月間國內愷他
    命買賣平均價格表，認97年1 月間，第三級毒品Ｋ他命之大
    盤平均最低價為每公斤48萬7 千元，折算每百公克為4870 0
    元，而被告自承購入上開Ｋ他命之價格為4 萬元至4 萬5 千
    元間，雖較平均價格為低，然亦不得以被告購入之Ｋ他命價
    格低於一般市價，即逕認被告即係意圖營利而購入毒品。
四、綜上所述，被告乙○○辯稱扣案之Ｋ他命係供己施用等語，
    與常情尚無重大相悖之處，並非全然不可採信，是本院尚難
    因扣案K 他命之數量甚多，即遽認被告乙○○有何本於營利
    犯意而販入Ｋ他命犯行；又僅依無證據能力之證人甲○○於
    警詢之單一指述，亦難以此認定被告有無償轉讓Ｋ他命予甲
    ○○，此外，復查無其他積極證據足資證明被告乙○○有何
    公訴意旨所指之犯行，既不能證明被告乙○○犯罪，自應諭
    知其無罪之判決，以昭審慎。
據上論斷，應依刑事訴訟法第301條第1項，判決如主文。
本件經檢察官陳姿雯到庭執行職務。
中    華    民    國    97    年    11    月    28    日
                  刑事第二庭    審判長法  官  王屏夏
                                      法  官  王偉光
                                      法  官  吳幸娥
以上正本證明與原本無異
如不服本判決應於送達後10日內向本院提出上訴狀
                                      書記官  陳靜怡
中    華    民    國    97    年    11    月    28    日


司法院資訊處製作；財團法人民間司法改革基金會備份。
